【裁判字號】    99,訴,163
【裁判日期】    990510
【裁判案由】    違反槍砲彈藥刀械管制條例
【裁判全文】
臺灣基隆地方法院刑事判決               99年度訴字第163號
公  訴  人  臺灣基隆地方法院檢察署檢察官
被      告  丙○○
指定辯護人  本院公設辯護人  甲○○
上列被告因違反槍砲彈藥刀械管制條例案件，經檢察官提起公訴
（99年度偵字第881號），本院判決如下：
    主  文
丙○○未經許可持有手槍，處有期徒刑貳年陸月，併科罰金新台
幣壹拾萬元，罰金如易服勞役，以新臺幣壹仟元折算壹日。扣案
之制式手槍（含彈匣，槍枝管制編號0000000000號）壹支沒收。
    事  實
一、丙○○於民國98年10月中旬間，在基隆市○○區○○路旁產
    業道路路邊拾獲有具有殺傷力、由美國SMITHI＆WESSON廠製
    SW9FI型口徑9mm型制式半自動手槍1支（槍枝管制編號00000
     00000號；槍號PAF3868號；含彈匣1只）及具有殺傷力之口
    徑9㎜制式子彈1顆，明知非經主管機關許可，不得持有槍枝
    子彈，仍基於持有制式手槍及子彈之犯意，將上開手槍及子
    彈存放於其駕駛之車號4798-FM號自小客車而持有之。嗣於
    同年12月25日清晨，在基隆市○○區○○街上開車輛旁展示
    上開槍枝子彈與友人觀賞之際，為民眾察覺報警，丙○○慌
    亂中將上開槍彈棄置於基隆市○○區○○街45號空地，為附
    近民眾拾獲，報警處理，為警依據報案民眾提供之車牌，於
    99年2月6日持本院核發之搜索票至丙○○位於基隆市○○區
    ○○路203號之1，因而循線查獲。
二、案經基隆市警察局第二分局移送臺灣基隆地方法院檢察署檢
    察官偵查起訴。
    理  由
一、證據能力部分：按被告以外之人於審判外之言詞或書面陳述
    ，除法律有規定者外，不得作為證據，為刑事訴訟法第159
    條第1項定有明文。其立法本旨係以證人於審判外之言詞或
    書面陳述，屬於傳聞證據，此項證據，當事人無從直接對於
    原供述者加以詰問，以擔保其真實性，法院亦無從直接接觸
    證人而審酌其證言之憑信性，違背直接審理及言詞審理之原
    則，除具有必要性及信用性情況之除外者外，原則上不認其
    有許容性，自不具證據能力；至所謂具有必要性及信用性情
    況者，例如刑事訴訟法第159條之1至第159條之5及第206條
    等情形，仍例外認其有證據能力。查：
  (1)現行刑事訴訟法關於「鑑定」之規定，除選任自然人充當鑑
    定人外，另設有囑託機關鑑定制度。依同法第198條、第208
    條之規定，不論鑑定人或鑑定機關、團體，固均應由法院、
    審判長、受命法官或檢察官視具體個案之需要而為選任、囑
    託，並依第206條之規定，提出言詞或書面報告，始符合同
    法第159條第1項所定得作為證據之「法律有規定」之情形。
    否則所為之鑑定，仍屬傳聞證據。然於司法警察機關調查中
    之案件，為因應實務上，或因量大、或有急迫之現實需求，
    併例行性當然有鑑定之必要者，例如毒品之種類與成分、尿
    液之毒品反應，或者槍彈有無殺傷力等鑑定，基於檢察一體
    原則，得由該管檢察長對於轄區內之案件，以事前概括選任
    鑑定人或囑託鑑定機關、團體之方式，俾便轄區內之司法警
    察官、司法警察對於調查中之此類案件，得即時送請先前已
    選任之鑑定人或囑託之鑑定機關、團體實施鑑定，以求時效
    （法務部92年9月1日法檢字第0920035083號函參照，刊載於
    法務部公報第312期）。此種由司法警察官、司法警察依檢
    察官所概括選任之鑑定人或囑託鑑定機關、團體所為之鑑定
    結果，與檢察官選任或囑託為鑑定者，性質上並無差異，同
    具有證據能力。卷附之內政部警政署刑事警察局99年1月29
    日刑鑑字第0980180146號鑑驗書（見偵查卷第27-28頁），
    係屬檢察機關概括授權司法警察（官）送請鑑定機關實施鑑
    定，本院並審酌該鑑定機關基於其專業職能及經驗所為之鑑
    驗，做成書面紀錄，其信憑性已具相當之擔保，且鑑定過程
    亦核無何違法或不當之情事，揆諸前開說明，自可做為證據
    。
  (2)又按被告以外之人（包括證人、鑑定人、告訴人、被害人及
    共同被告等）於審判外之陳述，雖不符前四條之規定，而經
    當事人於審判程序同意作為證據，法院審酌該言詞陳述或書
    面陳述作成時之情況，認為適當者，亦得為證據。當事人、
    代理人或辯護人於法院調查證據時，知有第159條第1項不得
    為證據之情形，而未於言詞辯論終結前聲明異議者，視為有
    前項之同意，刑事訴訟法第159條之5定有明文。下列本院援
    引用之各該被告以外之人於審判外之陳述（包含書面陳述）
    ，雖屬傳聞證據，惟經公訴人、被告、公設辯護人於本院審
    判期日中表示同意作為證據方法而不予爭執，本院審酌上開
    證據資料製作時之情況，尚無違法不當及證明力明顯過低之
    瑕疵，亦認為以之作為證據應屬適當。揆諸前開規定，爰依
    刑事訴訟法第159條之5規定，認前揭證據資料均有證據能力
    。
二、上開犯罪事實，業據被告丙○○於警詢、偵查中及本院審理
    時坦承不諱，並有基隆市警察局指揮中心受理110報案紀錄
    單、車籍資料基本資料詳細畫面等在卷可參。而扣案之上開
    手槍1支（含彈匣1個）及子彈1顆，經送請內政部警政署刑
    事警察局鑑定結果，認送鑑手槍1支（槍枝管制編號：00000
    00000號），認係口徑9mm型制式半自動手槍，為美國SMITHI
    ＆WESSON廠製SW9FI型，槍號為PAF3868號，槍管內具5條右
    旋來復線，擊發功能正常，可供擊發同口徑制式子彈使用，
    具殺傷力；送鑑子彈1顆，認係口徑9mm型制式子彈，經試射
    ，可擊發，認具殺傷力，有該局99年1月29日刑鑑字第09801
    80146號槍彈鑑定書1份附卷可憑。此外，並有上開手槍1枝
    （含彈匣1個，槍枝管制編號：0000000000號）、子彈1顆扣
    案可稽。足徵被告之自白與事實相符。事證明確，被告上開
    犯行，洵堪認定，應予依法論科。
三、核被告丙○○所為，係犯槍砲彈藥刀械管制條例第7條第4項
    之未經許可，持有槍枝罪及同條例第12條第4項之未經許可
    ，持有子彈罪。被告以一持有行為，同時持有具殺傷力之制
    式手槍1支及具有殺傷力之制式子彈1顆，係以一行為同時觸
    犯未經許可，持有槍枝罪及未經許可，持有子彈罪，為想像
    競合犯，依刑法第55條前段規定，從一重以未經許可，持有
    槍枝罪處斷。查被告於本案發生前，未有任何前科紀錄，此
    有臺灣高等法院被告前案紀錄表在卷可稽，因一時失慮撿拾
    槍枝後，未向警方報繳，反自行保管持有，其非法持有槍枝
    之行為固應譴責，惟考慮其持有期間並未以上開槍彈犯罪，
    復自始坦承犯行，深具悔意，其情節尚非十惡不赦，即使量
    處法定最低刑度猶嫌過重，本院認確有法重情輕之感，爰依
    刑法第59條之規定酌量減輕其刑。至公設辯護人固為被告辯
    稱：「其行為符合槍砲彈藥刀械管制條例第18條第4項規定
    ，應依法減輕其刑」等語，然按槍砲彈藥刀械管制條例第18
    條第4項減輕其刑之規定，其立法本旨在如依據犯本條例之
    罪者之自白，進而查獲該槍彈、刀械之來源供給者及所持有
    之槍彈、刀械去向，或因而防止重大危害治安事件之發生時
    ，既能及早破獲相關之犯罪集團，並免該槍彈、刀械續遭持
    為犯罪所用，足以消彌犯罪於未然，自有減輕或免除其刑，
    以鼓勵自新。故犯該條例之罪者，雖於偵查或審判中自白，
    若並未因而查獲該槍砲、彈藥、刀械之前手或後手，即與上
    開規定應減輕或免除其刑之要件不合（最高法院99年度台非
    字第34號判決意旨參照），查本件係因被告於98年12月25日
    清晨，在基隆市○○區○○街上開車輛旁展示上開槍枝子彈
    與友人觀賞之際，為民眾察覺報警，並經民眾拾獲被告棄置
    之槍彈送交警方處理，員警依據報案民眾提供之車號循線查
    獲被告，並依法聲請搜索票，被告到案後始自白上情等節，
    有基隆市警察局指揮中心受理110報案紀錄單、車籍資料基
    本資料詳細畫面在卷可參，業如前述，是本件並無關於被告
    具體供出槍彈來源、去向之前手或後手，因而查獲，或防止
    重大危害治安事件發生，被告所為尚不符合前揭條例第18條
    第4項前段減輕其刑之規定，附予敘明。爰審酌被告素行尚
    佳，持有具殺傷力之制式槍枝，對社會治安及人民生命財產
    具有潛在之危害威脅，惟念其並未持槍彈另犯他罪，犯後始
    終坦承犯行，顯有悔意等一切情狀，量處如主文所示之刑，
    罰金部分並依刑法第42條第3項前段規定諭知易服勞役之折
    算標準，以資懲儆。又扣案制式手槍1支（含彈匣1個，槍枝
    管制編號：0000000000號），係屬違禁物，應依刑法第38條
    第1項第1款規定，併予宣告沒收。至扣案具殺傷力之制式子
    彈1顆，於送鑑定時試射擊發後，雖留有彈殼，惟已失子彈
    之外形及功能，非屬違禁物，爰不宣告沒收之。
據上論斷，應依刑事訴訟法第299條第1項前段，槍砲彈藥刀械管
制條例第7條第4項、第12條第4項，刑法第11條前段、第55條、
第59條、第42條第3項前段、第38條第1項第1款，判決如主文。
本案經檢察官乙○○到庭執行職務。
中    華    民    國    99    年    5     月    10    日
                     臺灣基隆地方法院刑事第三庭
                         審判長法  官  鄭景文
                               法  官  陳賢德
                               法  官  陳姵君
以上正本證明與原本無異。
如不服本判決應於收受本判決後10日內向本院提出上訴書狀，其
未敘述上訴理由者，並得於提起上訴後10日內向本院補提理由書
狀（均須按他造當事人之人數附繕本）「切勿逕送上級法院」。
中    華    民    國    99    年    5     月    10    日
                               書記官  彭筠凱
附錄論罪科刑法條
槍砲彈藥刀械管制條例第7條
未經許可，製造、販賣或運輸火砲、肩射武器、機關槍、衝鋒槍
、卡柄槍、自動步槍、普通步槍、馬槍、手槍或各類砲彈、炸彈
、爆裂物者，處死刑、無期徒刑或7年以上有期徒刑；處徒刑者
，併科新台幣3千萬元以下罰金。
未經許可，轉讓、出租或出借前項所列槍砲、彈藥者，處無期徒
刑或5年以上有期徒刑，併科新台幣1千萬元以下罰金。
意圖供自己或他人犯罪之用，而犯前二項之罪者，處死刑或無期
徒刑；處徒刑者，併科新台幣5千萬元以下罰金。
未經許可，持有、寄藏或意圖販賣而陳列第1項所列槍砲、彈藥
者，處5年以上有期徒刑，併科新台幣1千萬元以下罰金。
第1項至第3項之未遂犯罰之。
槍砲彈藥刀械管制條例第12條
未經許可，製造、販賣或運輸子彈者，處1年以上7年以下有期徒
刑，併科新台幣500萬元以下罰金。
未經許可，轉讓、出租或出借子彈者，處6月以上5年以下有期徒
刑，併科新台幣300萬元以下罰金。
意圖供自己或他人犯罪之用，而犯前二項之罪者，處3年以上10
年以下有期徒刑，併科新台幣700萬元以下罰金。
未經許可，持有、寄藏或意圖販賣而陳列子彈者，處5年以下有
期徒刑，併科新台幣300萬元以下罰金。
第 1 項至第 3 項之未遂犯罰之。

司法院資訊處製作；財團法人民間司法改革基金會備份。
